臺灣高雄地方法院刑事判決
111年度訴字第234號
公  訴  人  臺灣高雄地方檢察署檢察官
被      告  歐人銘



選任辯護人  洪永志律師
上列被告因詐欺案件，經檢察官提起公訴（110年度調偵字第166
號、110年度調偵字第167號），因被告於準備程序進行中，就被
訴事實為有罪之陳述，經受命法官告知簡式審判程序之旨，並聽
取被告與公訴人之意見後，由本院合議庭裁定由受命法官獨任進
行簡式審判程序，判決如下：
    主  文
歐人銘犯冒用公務員名義詐欺取財罪，累犯，處有期徒刑壹年肆
月。扣案之國安調查證壹張沒收。
    事  實
一、歐人銘明知其非國家安全局人員，竟意圖為自己不法之所有
    ，基於冒用公務員名義詐欺取財之犯意，於民國109年3月3
    日及翌日，在其位於高雄市○○區○○街00號住處，利用蔡建宏
    於108年間涉犯販賣毒品案件遭起訴擔心被判重刑的心態，
    以人民團體中國國安黨製發之國安調查證，假冒國家安全局
    人員，向蔡建宏佯稱可以新臺幣(下同)65萬元代價，為蔡建
    宏疏通高雄市政府警察局刑事警察大隊及承辦檢察官，可使
    蔡建宏所涉販賣毒品案件輕判，自無期徒刑或10幾年徒刑減
    少為1至2年徒刑，免遭羈押云云，致蔡建宏陷於錯誤而誤信
    歐人銘所言，分別向其母邱秀美借款28萬元、其姊蔡佳娥借
    款9萬元、其妹蔡佳香借款15萬元及自籌其餘款項，共籌得6
    5萬元，於109年3月7日晚間某時，蔡建宏與其父親蔡丁城前
    往歐人銘上開住處，交付現金35萬元予歐人銘，再於109年3
    月9日某時，蔡建宏獨自前往歐人銘上開住處，交付現金30
    萬元予歐人銘。嗣109年3月中旬某日，蔡建宏收到屏東地方
    法院判處有期徒刑5年之判決書，始發覺受騙。
二、案經蔡建宏告訴及法務部調查局屏東縣調查站移送臺灣高雄
    地方檢察署檢察官偵查起訴。
    理  由
一、本件被告歐人銘所犯均係死刑、無期徒刑、最輕本刑為3年
    以上有期徒刑以外之罪，其於準備程序進行中就被訴事實為
    有罪之陳述，經法官告知簡式審判程序之旨，並聽取當事人
    之意見後，本院合議庭認無不得或不宜改依簡式審判程序進
    行之情形，爰依刑事訴訟法第273條之1第1項規定，裁定由
    受命法官獨任進行簡式審判程序。又本件係依前條規定行簡
    式審判程序，其證據調查依同法第273條之2所定原不受審判
    外陳述排除之限制；且檢察官及被告均不爭執卷內各項證據
    之證據能力，復無事證顯示有何違法取得或類此瑕疵之情，
    故卷內所列各項證據，自均有證據能力，合先敘明。
二、上開犯罪事實，業據被告於本院審理時坦承不諱（見本院訴
    字卷第63、90頁），核與告訴人即證人蔡建宏於調查局詢問
    及偵訊中之指訴（見警三卷第41至44、75至78、93、94頁，
    偵二卷第64頁）、證人蔡丁城、邱秀美、蔡佳娥、蔡佳香於
    調查局詢問或偵查中所述均相符（見警三卷第101至103、10
    5至107、113至115、119至120頁，調偵一卷第41至45頁），
    並有法務部調查局指認犯罪嫌疑人紀錄表及犯罪嫌疑人指認
    表1份（見警三卷第79至81頁）、被告提供之LINE對話紀錄
    截取照片8張（見警三卷第59至73頁）、109年3月31日晚間9
    時許被告與告訴人談話錄音譯文1份、告訴人提供109年3月3
    1日晚間9時許其住家監視器畫面截取照片11張（見警三卷第
    185至200頁）、法務部調查局屏東縣調查站109年8月4日搜
    索、扣押筆錄、扣押物品收據、扣押物品目錄表、本院109
    年度聲搜字第990號搜索票及扣押物照片各1份（見警三卷第
    203至213頁）等在卷可稽，另有被告所有之國安調查證（職
    稱南區處長）1張扣案可參，足認被告前揭任意性自白與事
    實相符，堪予採信。從而，本案事證明確，被告上開犯行，
    堪以認定，應依法論科。
三、論罪科刑
  ㈠核被告所為，係犯刑法339條之4第1項第1款之冒用公務員名
    義詐欺取財罪。
　㈡被告前因詐欺案件，經臺灣高等法院高雄分院以101年度重矚
    上更一字第1號判決判處有期徒刑3年3月，復經最高法院以1
    03年度台上字第2027號駁回上訴確定，於105年7月7日縮短
    刑期假釋付保護管束，106年5月16日保護管束期滿未經撤銷
    視為執行完畢一情，有臺灣高等法院被告前案紀錄表1份在
    卷足憑，被告於受徒刑執行完畢後5年以內故意再犯本案有
    期徒刑以上之罪，為累犯。參酌被告於106年5月16日執行完
    畢後，又再犯本案，足見其對於刑罰反應力薄弱，認依刑法
    第47條第1項規定，就被告所犯本案之罪予以加重其刑，尚
    符罪刑相當原則，並無違反比例原則之情事，乃就被告本案
    所犯之罪，依刑法第47條第1項之規定，加重其刑。　
  ㈢爰以行為人之責任為基礎，審酌被告不思以正當途徑獲取財
    物，竟趁告訴人因案害怕被重判之之心態，以其所持有之人
    民團體中國國安黨製發之國安調查證，假冒國家安全局人員
    ，向告訴人詐騙65萬元，除損害告訴人之財產權外，亦嚴重
    減損國家安全局及司法審判之公信力，所為實屬不該。惟念
    其於本院審理時終能坦承犯行，態度尚可，且已與告訴人達
    成調解，並按月償還2萬元之賠償金，現已給付約50萬元，
    亦經告訴人於本院審理時供述明確（見本院字卷第65頁），
    並有高雄市三民區調解委員會調解書及還款證明各1份在卷
    可稽（見調偵二卷第28、45頁），顯見被告於犯後已積極賠
    償告訴人之損害，足見悔意。暨其於本院審理時自承之智識
    程度、家庭及經濟狀況（見本院訴字卷第102、103頁）等一
    切情狀，量處如主文所示之刑。
四、沒收
  ㈠又被告所有之國安調查證（職稱南區處長）1張，業據扣案，
    且係其用以詐騙告訴人所用之物，業據告訴人於調查局詢問
    時供稱：歐人銘有拿一張紅色的識別證給我跟我父親看，識
    別證上寫國安局，歐人銘自稱是國安局在高雄的副處長等語
    明確（見警三卷第42頁），應依刑法第38條第2項前段規定
    ，予以宣告沒收之。
  ㈡被告本案所詐得之65萬元，屬被告犯罪所得，本應依刑法第3
    8條之1第1項前段、第3項規定宣告沒收、追徵，然被告已與
    告訴人達成調解，並按月償還2萬元之賠償金，現已給付約5
    0萬元，已如前述，本院認若再就被告前開犯罪所得予以宣
    告沒收，實有過苛之虞，爰依刑法第38條之2第2項規定，不
    予宣告沒收或追徵，附此敘明。
據上論斷，應依刑事訴訟法第299條第1項前段，判決如主文。
本案經檢察官林永富提起公訴，檢察官高嘉惠到庭執行職務。
中　　華　　民　　國　　111 　年　　7 　　月　　6 　　日
                        刑事第二庭    法　官  陳盈吉
以上正本證明與原本無異。
如不服本判決應於收受判決後20日內向本院提出上訴書狀，並應
敘述具體理由。其未敘述上訴理由者，應於上訴期間屆滿後20日
內向本院補提理由書(均須按他造當事人之人數附繕本)「切勿逕
送上級法院」。
中　　華　　民　　國　　111 　年　　7 　　月　　11　　日
                                      書記官  鄭人芳
附錄本判決論罪科刑所依據之法條：
中華民國刑法第339條之4
犯第339 條詐欺罪而有下列情形之一者，處1年以上7年以下有期
徒刑，得併科100 萬元以下罰金：
一、冒用政府機關或公務員名義犯之。
二、3 人以上共同犯之。
三、以廣播電視、電子通訊、網際網路或其他媒體等傳播工具，
    對公眾散布而犯之。
前項之未遂犯罰之。